【裁判字號】    96,訴,1646
【裁判日期】    970822
【裁判案由】    廢棄物清理法
【裁判全文】
臺灣臺南地方法院刑事判決              96年度訴字第1646號
公  訴  人  臺灣臺南地方法院檢察署檢察官
被      告  己○○
選任辯護人  丙○○律師
            丁○○律師
被      告  乙○○
            庚○○○女44歲.
                    原住臺南市.
上一被告
選任辯護人  丙○○律師
            丁○○律師
上列被告因廢棄物清理法案件，經檢察官提起公訴（96年度偵字
第13307號），本院判決如下：
    主  文
己○○未依廢棄物清理法第四十一條第一項規定領有廢棄物清除
、處理許可文件，從事廢棄物貯存、清除、處理，處有期徒刑壹
年捌月，緩刑伍年，緩刑期內付保護管束。扣案之廢電線肆佰伍
拾公斤沒收。
乙○○無罪。
庚○○○公訴不受理。
    事  實
一、己○○明知未依廢棄物清理法第41條第1項規定領有廢棄物
    清除、處理許可文件，不得從事廢棄物貯存、清除及處理，
    於民國96年4月28日下午5時許，向戴昭蓉以每公斤新台幣（
    下同）75元之價格，購買屬於事業廢棄物之廢電線約1307.5
    公斤後，以三輪車載運至臺南縣仁德鄉○○○路869巷底二
    仁溪畔平台放置，旋在上開地點，焚燒廢電線，再汲取二仁
    溪之溪水清洗之，而從事廢棄物之貯存（按起訴書漏載）、
    清除及處理。嗣於96年4月30日上午10時50分許，臺南縣環
    境保護局會同經濟部水利署第六河川局人員查核二仁溪沿岸
    廢棄物分布情形，巡查至上開地點時，發現平台上有燃燒痕
    跡，己○○為免被查獲，竟將其以一個大型鋁製臉盆所裝已
    燃燒過廢電線投入二仁溪，另將已燃燒過清洗過之廢電線放
    入太空包，裝入塑膠袋中，搬至其停放於溪畔之三輪車上欲
    運走，乙○○亦受其之託，幫其搬運其中二包至該車上（惟
    乙○○所為尚不構成清除罪，詳後另述），惟未及運走，即
    為上開巡查人員制止查獲，並扣得己○○所有之廢電線450
    公斤。
二、案經內政部警政署環境保護警察隊第三中隊報請台灣台南地
    方法院檢察署檢察官偵查起訴。
    理  由
甲、有罪部分
一、證據能力方面：
    本件下採之論罪證據資料，其中證人戴昭蓉、戴銀發於偵查
    中之證述，雖係被告以外之人於審判外之陳述，惟業經具結
    ，且本院亦查無該等言詞陳述作成時，有何顯不可信之不適
    當情況，依照同法第159條之1第2項之規定，自得採為本案
    認定犯罪事實之證據；臺南縣政府96年6月11日府環衛字第
    0960119887號函附之廢棄物稽查紀錄表及採樣檢驗報告、行
    政院環保署96年6月22日環署督字第0960046446號函各乙份
    ，係公務員職務上製作之證明文書，本院查無該等文書有何
    故意登載不實之顯不可信之情況，依照同法第159條之4第1
    款之規定，自得採為本案認定犯罪事實之證據；估價單、違
    反廢棄物清理法相關規定扣留物品保管單、臺南縣仁德鄉資
    源回收分類貯存場地磅記錄單各乙紙，均係從事業務之人於
    通常業務過程所須製作之證明文書，本院查無該文書有何故
    意登載不實之顯不可信之情況，依照同法第159條之4第2款
    之規定，自亦得採為本案認定被告己○○犯罪之證據。
二、認定事實方面：
    上開事實，業據被告己○○於本院準備程序及審理中坦承不
    諱（見本院卷第22、94、95頁），核與證人戴昭蓉於偵查中
    結證之出售廢電線予被告情節（見偵卷第14頁）、證人戴銀
    發（台南縣環保局技士）於偵審中結證之查獲情節（見偵卷
    第6頁、本院卷第54至59頁）、證人張逸平（台南縣環保局
    課長）、戊○○、甲○○（以上二人均係環保志工）於審理
    中結證之查獲情節（見本院卷第60至63、82至88頁）均相符
    ，並有臺南縣政府96年6月11日府環衛字第0960119887號函
    附之廢棄物稽查紀錄表及採樣檢驗報告（見警卷第4至9頁）
    、行政院環保署96年6月22日環署督字第0960046446號函（
    見偵他卷第29至32頁）各乙份、估價單、違反廢棄物清理法
    相關規定扣留物品保管單、臺南縣仁德鄉資源回收分類貯存
    場地磅記錄單各乙紙（見警卷28至30頁）、現場照片正本15
    張（見警卷第31至35頁、偵他卷第18至20頁）、台南縣環境
    保護局圖片檔案資料19張（見偵他卷第37至46頁）等附卷及
    廢電線450公斤扣案可資佐證，罪證明確，被告己○○犯行
    堪以認定。至公訴人認被告己○○所犯上開犯行，係其與被
    告乙○○、庚○○○所共犯，尚與事實不合，詳後另述。
三、論罪科刑方面：
    按依行政院環境保護署訂頒之「事業廢棄物貯存清除處理方
    法及設施標準」第二條第二款、第三款規定，廢棄物清理法
    所稱之清除，乃指事業廢棄物之收集、運輸行為。而同法所
    謂處理，則有三類型態，一為中間處理，係指事業廢棄物在
    最終處置前，以物理、化學、生物、熱處理或其他處理方法
    ，改變其物理、化學、生物特性或成分，達成分離、減積、
    去毒、固化或安定之行為；二為最終處置，乃謂衛生掩埋、
    封閉掩埋、安定掩埋或海洋棄置事業廢棄物之行為；三為再
    利用，則係事業機構產生之事業廢棄物自行、販賣、轉讓或
    委託作為原料、材料、燃料、填土或其他經中央主管機關及
    目的事業主管機關認定之用途行為。是核被告己○○所為，
    係上開貯存、清除、處理（中間處理）行為，應成立廢棄物
    清理法第46條第4款前段之未依該法第41條第1項規定領有廢
    棄物清除、處理許可文件，而從事廢棄物貯存、清除、處理
    之罪。爰審酌被告己○○前有侵占遺失物前科（被判處罰金
    ），有台灣高等法院被告全國前案紀錄表乙紙附卷可稽，素
    行稍欠佳，竟未領有廢棄物清除、處理許可文件，即於二仁
    溪畔，從事廢電線之貯存、清除、處理，污染河川水源，犯
    罪情節及所生危害非輕，惟因一時失慮所為，審理中坦承犯
    行，已有悔意等等一切情狀，量處如主文所示之刑，以示懲
    儆。又被告前未曾受有期徒刑以上刑之宣告，有上開台灣高
    等法院被告全國前案紀錄表可按，受此偵審程序及科刑教訓
    後，應知警惕而無再犯之虞，且其妻即被告庚○○○於審理
    中已因病去世（詳後另述），如仍令其入監服刑，其家庭及
    子女將乏人照顧，本院因認暫不執行其刑為當，爰併予以宣
    告緩刑伍年，並於緩刑期內付保護管束，用啟自新兼收教化
    之功。扣案之廢電線肆佰伍拾公斤，為被告己○○所有供犯
    罪所用之物，業據其供明在卷，應依法宣告沒收。
乙、無罪部分：
一、公訴意旨另以：被告乙○○與庚○○○、己○○均明知未依
    廢棄物清理法第41條第1項規定領有廢棄物清除、處理許可
    文件，不得從事廢棄物清除及處理，竟共同基於違反廢棄物
    清理法之犯意聯絡，推由己○○於民國96年4月28日下午5時
    許，向戴昭蓉以每公斤新台幣（下同）75元之價格，購買屬
    於事業廢棄物之廢電線約1307.5公斤後，收集在臺南縣仁德
    鄉○○○路869巷底二仁溪畔平台，復在上開地點，焚燒廢
    電線，再以二仁溪之溪水清洗之，而從事廢棄物之清除及處
    理。嗣於96年4月30日上午10時50分許，臺南縣環境保護局
    會同經濟部水利署第六河川局人員查核二仁溪沿岸廢棄物分
    布情形，巡查至上開地點時，發現己○○等三人正利用該處
    平台，用大型鋁製臉盆裝已燃燒過廢電線放入二仁溪清洗，
    再放入太空包及塑膠袋中，且平台上有燃燒痕跡，並扣得廢
    電線450公斤，因認被告乙○○涉犯廢棄物清理法第46條第4
    款之罪嫌云云。
二、惟訊據被告乙○○堅決否認有上開犯行，辯稱：伊從頭到尾
    僅係受被告己○○之託，幫其搬運其中二個塑膠袋至拼裝車
    上，該塑膠袋之口封住，伊不知其內裝何物等語。
三、按犯罪事實應依證據認定之，無證據不得認定犯罪事實，刑
    事訴訟法第154條第2項定有明文。又檢察官就被告犯罪事實
    ，應負舉證責任，並指出證明之方法，刑事訴訟法第161 條
    第1項定有明文，因此檢察官對於起訴之犯罪事實，應負提
    出證據及說服之實質舉證責任。其所提證據之證明力必須達
    於使法院確信起訴之犯罪事實為真實程度，倘其所提出之證
    據，不足為被告有罪之積極證明，或其闡明之證明方法，無
    從說服法官以形成被告有罪之心證，而有合理懷疑存在者，
    基於無罪推定之原則，即應為被告無罪判決之諭知（最高法
    院76年台上字第4986號判例、91年度台上字第5597號、92年
    度台上字第128號、第711號判決意旨參照）。
四、經查：
(一)、公訴人認被告乙○○涉有上開罪嫌，無非以上開甲之證據能
    力欄所列證據及被告己○○、庚○○○於警訊時及偵查中之
    供述為證，然經審閱上開證據內容，均不足以證明被告乙○○有上開公訴意旨所示，基於共同違反廢棄物清理法之犯意
    聯絡，而推由被告己○○實施上開廢棄物清理法之罪嫌。
(二)、依公訴人所舉證人戴銀發、張逸平於本院理中之證述內容（
    見本院卷53至63頁）及本院於審理中依職權訊問證人戊○○
    、甲○○之證述內容（見本院卷第82至88頁），均不足以證
    明被告乙○○有上開犯行，而均僅足以證明於96年4月30日
    上午10時50分許，臺南縣環境保護局會同濟部水利署第六河
    川局人員查核二仁溪沿岸廢棄物分布情形至上開案發地點時
    ，被告己○○為免被查獲，有託被告乙○○將二包裝於塑膠
    袋中之已燃燒過清洗過之廢電線，搬至被告己○○停放於溪
    畔之三輪車上，欲由己○○運走，惟未及運走，即被查獲之
    事實。
(三)、是被告乙○○所辯該塑膠袋之口封住，伊不知其內裝何物乙
    節，雖與事實不合，不足採信。然其既基於幫助被告己○○
    為免被查獲之動機，將上開二包塑膠袋搬至被告己○○停放
    於溪畔之三輪車上，欲由己○○運走，惟未及運走，即被查
    獲之事實，則被告己○○此部分所為客觀上既尚未完成「搬
    運」行為，且其主觀上動機亦係在逃避查緝，揆諸上開行政
    院環境保護署訂頒之「事業廢棄物貯存清除處理方法及設施
    標準」之規定，顯難認其所為，係已構成廢棄物之「清除」
    行為，故被告乙○○所為，亦難認成立上開幫助犯行，亦足
    認定。
(四)、綜上各情參互觀之，此部分自足認檢察官所舉證據並未達於
    使本院確信為真實程度，仍有合理之懷疑存在，因認被告乙○○被訴犯罪不能證明，應諭知無罪，以免冤抑。且依上開
    各項證據亦足認被告庚○○○亦無上開公訴人所指之共同違
    反廢棄物犯行，併此敘明。
丙、公訴不受理部分：
一、公訴意旨另以：被告庚○○○與己○○、乙○○均明知未依
    廢棄物清理法第41條第1項規定領有廢棄物清除、處理許可
    文件，不得從事廢棄物清除及處理，竟共同基於違反廢棄物
    清理法之犯意聯絡，推由己○○於民國96年4月28日下午5時
    許，向戴昭蓉以每公斤新台幣（下同）75元之價格，購買屬
    於事業廢棄物之廢電線約1307.5公斤後，收集在臺南縣仁德
    鄉○○○路869 巷底二仁溪畔平台，復在上開地點，焚燒廢
    電線，再以二仁溪之溪水清洗之，而從事廢棄物之清除及處
    理。嗣於96年4 月30日上午10時50分許，臺南縣環境保護局
    會同經濟部水利署第六河川局人員查核二仁溪沿岸廢棄物分
    布情形，巡查至上開地點時，發現己○○等三人正利用該處
    平台，用大型鋁製臉盆裝已燃燒過廢電線放入二仁溪清洗，
    再放入太空包及塑膠袋中，且平台上有燃燒痕跡，並扣得廢
    電線450公斤，因認被告庚○○○涉犯廢棄物清理法第46條
    第4款之罪嫌云云。
二、惟按被告死亡者，應諭知不受理之判決，刑事訴訟法第303
    條第5款定有明文。
三、查本件被告庚○○○業於民國97年6月18日死亡，此有辯護
    人提出之其戶籍謄本、死亡證明書各乙份附卷可稽。依照上
    開說明，爰不經言詞辯論，逕為不受理之判決。
丁、據上論斷，應依刑事訴訟法第299條第1項前段、第301條第1
    項、第303條第5款、第307條，廢棄物清理法第46條第4款前
    段，刑法第11條前段、第74條第1項第1款、第93條第1項、
    第38條第1項第2款，判決如主文。
中    華    民    國    97    年    8     月    22    日
                  刑事第一庭  審判長法  官  陳顯榮
                                    法  官  鍾邦久
                                    法  官  柯顯卿
以上正本證明與原本無異。
如不服本判決應於收受本判決後10日內向本院提出上訴書狀，並
應敘述具體理由。如未敘述上訴理由者，應於上訴期間屆滿後20
日內向本院補提理由書狀（均須按他造當事人之人數附繕本）「
切勿逕送上級法院」。
                                    書記官  黃鋕偉
中    華    民    國    97    年    8     月    22    日
附錄所犯法條：
廢棄物清理法第四十六條第四款：
有下列情形之一者，處一年以上五年以下有期徒刑，得併科新臺
幣三百萬元以下罰金：
四、未依第四十一條第一項規定領有廢棄物清除、處理許可文件
    ，從事廢棄物貯存、清除、處理，或未依廢棄物清除、處理
    許可文件內容貯存、清除、處理廢棄物。


司法院資訊處製作；財團法人民間司法改革基金會備份。
